【裁判字號】    97,上更(一),25
【裁判日期】    970731
【裁判案由】    殺人未遂
【裁判全文】
臺灣高等法院花蓮分院刑事判決      97年度上更(一)字第25號
上  訴  人
即  被  告  丙○○
                    （現於臺灣花蓮看守所羈押中）
選任辯護人  魏辰州律師
上  訴  人
即  被  告  丁○○
                    （現於臺灣花蓮看守所羈押中）
指定辯護人  李文平律師
上列上訴人因殺人未遂案件，不服中華民國96年8月24日臺灣花
蓮地方法院96年度訴字第33號第一審判決（起訴案號：臺灣花蓮
地方法院檢察署95年度偵字第6453號），提起上訴，經最高法院
發回更審，本院判決如下：
    主  文
原判決關於丙○○、丁○○共同殺人未遂部分撤銷。
丙○○共同殺人，未遂，二罪，各處有期徒刑陸年陸月、柒年陸
月。應執行有期徒刑壹拾年。
丁○○共同殺人，未遂，二罪，各處有期徒刑柒年、捌年。應執
行有期徒刑壹拾肆年。
    事  實
一、丙○○、丁○○酒後（未達心智缺陷或精神障礙），於民國
    （下同）95年12月22日上午5時30分許，由丙○○駕駛車牌
    號碼U9-1971號自小客車搭載丁○○，四處找尋被彼毆傷之
    林建成（丙○○、丁○○共同傷害林建成部分，業經判決確
    定）未果，行經花蓮市○○○街與國民三街口時，因看甲○○不順眼，便分持渠車內置放之高爾夫球桿一支與美製叢林
    刀一把下車，渠二人對於上開器械或質地堅硬或刀刃鋒利，
    以之猛力揮打或胡亂揮砍人之頭部、身體，會造成死亡之結
    果，有所認識及預見，竟基於發生死亡之結果亦不違背渠等
    本意之不確定殺人故意之犯意聯絡，由丁○○持上開美製叢
    林刀正面朝手無寸鐵之甲○○頭部、頸部劈砍三刀，甲○○
    本能舉起左手抵擋並轉身逃跑，丁○○又朝其背部砍殺數刀
    ，丙○○亦持上開高爾夫球桿隨意揮擊甲○○，致甲○○受
    有右側背部、左側後胸廓及左上肢多處撕裂傷、左肱骨骨折
    、左側氣胸等傷害，甲○○負傷後忍痛逃跑約500公尺，丙○○、丁○○旋又駕車緊追，追至國興二街與國民五街時，
    丙○○並持上開美製叢林刀欲自後方揮砍甲○○，惟甲○○
    急中生智，躲入附近民宅車庫10幾分鐘而未遭尋獲，丙○○
    、丁○○始忿忿離去。甲○○受有上開傷勢大量流血，經人
    送醫時已呈休克現象，倖急救得宜，始免於死。
二、又於同日上午5時40分許，丁○○駕駛上揭自小客車搭載丙○○，行經花蓮市○○○街88號前，因見乙○○駕駛車牌號
    碼Ｕ9-5933號廂型車擋住渠等前行去路而心生不快，竟將乙○○攔下，並分持渠車內置放之美製叢林刀一把與直徑約2.
    5公分粗之電纜線一條下車，渠二人對於上開器械或刀刃鋒
    利或堅實有彈性，以之胡亂揮砍或猛力揮打人之頭部、身體
    ，足以致人死亡之結果，有所認識及預見，竟基於縱然發生
    死亡結果，亦不違背渠等本意之不確定殺人故意之犯意聯絡
    ，由丁○○先持上開美製叢林刀砸破乙○○所駕車輛左側之
    後車窗玻璃後，伸手打開該車之左前車門，強拉乙○○下車
    ，惟因乙○○死命拉住排檔桿而未果，丁○○又持刀快速胡
    亂砍殺手無寸鐵之乙○○數刀，其中一刀甚至刺向乙○○腹
    部，而乙○○僅能本能舉手抵擋及側身閃避（刺向腹部該刀
    因閃避而戳刺到乙○○配戴腰際之手機），丁○○旋又持刀
    砸破乙○○所駕車輛之後車門玻璃，此時丙○○亦持上開電
    纜線戳打乙○○胸部及手部數下，致乙○○當場受有右手大
    拇指外傷性截指、左前臂三處撕裂傷約3.5公分、7公分及6
    公分、左上臂二處撕裂傷約9公分及12公分、左胸廓撕裂傷
    約7.5公分、左背部二處撕裂傷約8公分及4公分。乙○○受
    傷後大量流血，經人送醫急救得宜，始倖免於死。嗣經警方
    接獲通報，當場查獲丙○○、丁○○，並扣得上揭非屬丙○○、丁○○所有之美製叢林刀一把、電纜線一條及高爾夫球
    桿一支。（丙○○、丁○○共同毀損車窗部分業經判決確定
    ）。
三、案經乙○○、甲○○訴由花蓮縣警察局花蓮分局報請臺灣花
    蓮地方法院檢察署檢察官偵查起訴。
    理  由
一、證據能力部分：
    按被告以外之人於審判外之陳述，縱不符刑事訴訟法第159
    條之1至之4之規定，而經當事人於審判程序同意作為證據，
    法院審酌該言詞陳述或書面陳述作成時之情況，認為適當者
    ，亦得為證據。當事人、代理人或辯護人於法院調查證據時
    ，知有第159條第1項不得為證據之情形，而未於言詞辯論終
    結前聲明異議者，視為有前項之同意，同法第159條之5定有
    明文。經查，本件檢察官所舉證據方法（如起訴書證據清單
    所載）及原審引為證據之財團法人佛教慈濟綜合醫院96年4
    月4日96慈醫文字第000770號函暨所附病歷資料、被害人乙○○遭刺毀之手機外殼一個，被告二人及辯護人就其證據能
    力，於本院準備程序及審判期日中均未主張有不得為證據之
    情形，且經本院審酌後，認上開證據並無違法取證等瑕疵，
    且其證據力亦無明顯偏低，以資為證據並無不當，復經本院
    於審判期日依法調查，是揆諸上開規定，應均有證據能力，
    合先敘明。
二、認定被告二人犯罪事實之證據及理由
    訊據被告丙○○、丁○○均否認有殺人未遂之犯行，被告丙○○辯稱：伊當時已喝醉了，對發生的事情沒有印象，就甲○○部分，可能有拿高爾夫桿在手上，但沒有毆打他，如果
    有，他身上應有鈍器傷，但驗傷結果沒有；乙○○部分是後
    來看卷宗後，才知道有拿電纜線戳他，但不知道為何戳他，
    伊當時已酒醉，欠缺對違法性的認識，沒有殺他們2人之意
    ，與丁○○亦無共同犯意之聯絡云云。被告丁○○辯稱：伊
    當時完全酒醉，在派出所做筆錄時，警察說伊有毆打甲○○
    及乙○○，伊才知道可能有拿刀毆打他們2人，伊不知道為
    何毆打他們，無置他們於死之意思云云。惟查：
（一）事實一部分
  １、證人甲○○證稱：
    (一)95年12月23日17時許，在慈濟醫院3A17-1號病房，向司法
      警察指證：在花蓮市○○○街與國民三街口修理朋友的車
      子，有二名男子走路過來，突然長髮男子拿刀向我砍殺過
      來，我就用手擋，短頭髮男子下車後持高爾夫球桿站在旁
      邊，但是長髮男子又拿刀子向我背部刺過來，後來我就從
      國民三街、國聯一路、國民五街方向逃跑，但是該長頭髮
      之男子手持刀子跑步追來，後面就跟著一部自小客車，當
      我被追到花蓮市○○○街與國民五街口時，我就看到短髮
      之男子向長頭髮之男子拿取刀子，短頭髮之男子就向我砍
      過來，後來我就在附近找別人的車庫躲起來，約20分鐘；
      （警問：長髮男子是否為丁○○、短髮男子為丙○○？）
      是；（警問：丁○○、丙○○砍殺你前，其小客車為何人
      駕駛？）是丙○○駕駛等語（偵查卷第28頁）。
    (二)於檢察官偵查時，依法具結後亦向檢察官陳述：他們輪流
      拿叢林刀砍我；右肩部是比較瘦小拿刀殺我的等情（偵查
      卷第63頁）
    (三)於原審審理中具結證稱：我準備要離開時，被告丁○○就
      拿一把刀到我面前稱我很臭屁，我問有何事情，他沒有說
      話就直接砍下去，被告丙○○拿高爾夫球桿下車走過來，
      我就逃跑，他們就上車追我，到派報社時我到車庫內躲起
      來，他們找不到我，經過約10分鐘，我就到派報社求救；
      （辯護人問：你大概逃跑多久後，發現他們開車追你？）
      在轉角時，看到他們開黑色車子追過來，追到我之後，被
      告丙○○還有拿刀下車繼續追我，我們距離約10公尺左右
      ，他追我期間有跌倒，我見他跌倒，我就彎到國聯一路往
      派報社位置逃跑；（辯護人問：當被告丁○○先下車砍你
      後，被告丙○○有無拿東西打你？）被告丙○○有拿高爾
      夫球桿打我；被告丁○○面對面時連續對我頭、頸部揮砍
      三刀，造成我左上臂到手肘有三處均長約10公分的刀痕，
      其中有一刀還造成我左手肘骨折，三刀刀痕均呈平形狀（
      經原審審判長當庭勘驗證人甲○○左手傷勢，確實如證人
      甲○○所述，目前證人左手上臂呈三處刀疤）；（檢察官
      問：你稱右肩部是比較瘦小的砍人你的，是指被告何人？
      ）是被告丙○○砍的，是何時間砍的我忘記了；被告丙○○有持刀，但是有無砍到我身體我不能確定；（辯護人問
      ：你轉身逃跑時，右肩受傷，你如何確定是被告丙○○拿
      刀砍你？）因為我看到他拿刀；我是在被告丙○○開車追
      到我下車後，我才看到他拿刀等語明確（原審卷二第61頁
      以下）。
    (四)證人甲○○先後證述各節，就被告丁○○持刀揮砍其時，
      被告丙○○亦持高爾夫球桿下車到其身旁，及其逃跑後，
      確見被告丙○○持刀追其等情，於警詢及原審審理時始終
      指證一致，而於偵查中所為陳述雖嫌簡略，但亦仍指證被
      告二人輪流拿叢林刀等語如上，足見證人甲○○此部分證
      述並無瑕疵，堪以採信。
  ２、被告丁○○於95年12月22日晚上11時檢察官聲請羈押時在
      花蓮地院訊問時亦供承：我有砍甲○○等語（偵卷第20
      頁）。於96年1月18日原審訊問時供認：我有拿開山刀砍
      甲○○，砍他何部位，我不清楚，隨便砍等語（原審卷一
      第16頁），核與甲○○上開所述相符，其雖辯稱：在派出
      所做筆錄時，警察說伊有毆打甲○○伊才知道可能有拿刀
      毆打他云云。惟查，被告丁○○於警詢時，並未承認持刀
      砍甲○○，直至95年12月22日晚上11時在花蓮地院訊問時
      始承認，而斯時甲○○尚未製作警詢筆錄，有上開筆錄時
      間可據，可見在派出所並無資料可供警員告知被告丁○○
      ，所辯云云，殊無可採。
  ３、被告丙○○於原審準備程序時，亦承認有為事實一之行為
      （原審卷一第61頁），嗣雖辯稱：僅持高爾夫球桿站立在
      旁，未毆打甲○○，此從甲○○並無鈍器傷可證，亦未持
      刀砍傷甲○○云云，惟證人甲○○前已證述被告丙○○有
      參與砍打之行為，又高爾夫球桿前端狀似片型的湯匙，邊
      緣薄硬，像不銳利的刀鋒，以此砍打被害人，將造成撕裂
      傷，而甲○○確有多處撕裂傷，有後述之診斷證明書可證
      ，所辯應是鈍器傷云云，不可採信。而甲○○於原審就有
      無遭被告丙○○持高爾夫球桿及叢林刀砍傷乙節，先後陳
      詞不一，甚且不確定是否有遭被告丙○○持上開高爾夫球
      桿及叢林刀揮砍成傷等語，然甲○○於96年7月24日在原
      審作證時，距案發時間已近8個月，記憶難免模糊，且已
      與被告丙○○家屬和解，迴護被告之詞乃屬可能，自難為
      其有利之認定。又被告丁○○於本院前審雖證稱：在其記
      憶裡面丙○○並沒有攻擊甲○○等語（本院上訴審卷第12
      2頁），然被告丁○○於原審則供陳：被告丙○○有無砍
      我不清楚等語（原審卷一第16頁），前後已有齟齬，亦難
      為被告丙○○有利之認定，被告丙○○否認持刀及高爾夫
      球桿毆打被害人甲○○云云，委無足取。
  ４、被害人甲○○因多處砍傷於95年12月22日至急診就醫，左
      肩、左上臂、左肘、左側胸壁及右肩多處撕裂傷，深及內
      臟，並造成左肱骨骨折及左側氣胸，有危及性命之虞，有
      財團法人佛教慈濟綜合醫院病情說明書、診斷證明書2紙
      、甲○○受傷照片等在卷可稽（警卷第37頁、偵卷第36-3
      9 頁、原審卷一第110頁）。
（二）事實二部分：
  １、業經證人乙○○(一)於95年12月23日16時許，在慈濟醫院
      3A02-2號病房，向司法警察指證：案發當日約5時25分，
      我準備駕車出外工作，將車輛後退，有一台車向我按喇叭
      ，我沒有理他，在國民九街、國盛四街被該部車攔下，其
      中一名較矮的男子拿長條的東西將我自小客貨車的後方玻
      璃打破，另一名較高的男子持不明刀械，開我的車門後，
      就朝我的身體亂砍數刀，砍完後較高的男子說「好了走了
      」，但是較矮的男子就跑到車上拿不知何兇器打我，砍完
      他們就駕車離開，較高個子是丁○○、較矮的男子是丙○○等語（偵卷第31頁）。(二)於偵查中證稱：當時有聽到踩
      煞車的聲音，但沒有碰撞，是較高的人打破3片玻璃，車
      子鋼板也被敲破，他們強開車門，一個拿刀子，一個拿藍
      色鐵棒，拿刀的是趙，拿棒的是黃，砍我的是趙，黃也有
      打我，黃最後又打我幾下才走，我的背部及胸部都有刀傷
      ，還要用刀戳我肚子，還好我閃過，才沒被戳到，趙還說
      「我是阿祥，你要怎樣」等語（偵卷第61頁）。(三)於原審
      證稱：當天早上5點半左右，我發動車子倒退出去，聽到
      很大的煞車聲，因並沒有撞到別人的車子，就開車去倉庫
      ，途中經過國民九街，就被被告攔下來，被告丁○○拿美
      製叢林刀砸破我後車窗玻璃，並打開我左前車門，欲拉我
      下車沒拉下來，便拿刀砍我左手肘及左手臂、左後背、左
      大腿等處多刀，另外右手大拇指可能是我出手去擋時被砍
      斷，被告丁○○砍完我之後到我休旅車後去敲破後車門車
      窗，接著被告丙○○拿藍色粗的電纜線打我胸部、手部等
      處多下，我都在車內遭毆打，他們砍、打完我之後就走了
      。（當時被告他們車子相關位置為何？）我的車子開到國
      民九街88號前時，被告他們車子直接斜插擋住我的去路，
      當時他們車子也沒有熄火。被告丁○○從駕駛座下車，被
      告丙○○從副駕駛座下車。被告丁○○下車直接往後走，
      經過我車到我後車門敲打車窗，被告丁○○在敲破我玻璃
      後，在車外說「我就是丁○○，你要怎樣」。被告丁○○
      持刀打開我駕駛座前車門後，我轉過來左後背被砍，他砍
      得很凌亂。被告丙○○與丁○○同時下車，丙○○手持電
      纜線，被告丁○○砍我時，我不知道被告丙○○在作何事
      。丙○○持電纜線有打我左手好幾下、也有戳我胸部好幾
      下。（被告丁○○他是否朝你側面砍你？）當時我拉著排
      檔桿，避免被被告丁○○拖出去，所以我側身被砍。（被
      砍部位？被砍幾刀？）我有受傷的部位都有傷痕，我被砍
      了大概11、12刀，部位包括大腿、手臂、背部、胸部、右
      手大拇指等部位。（偵查中你回答說被告丁○○還要拿刀
      戳我肚子，被你閃過，所述有何意見？）我偵查時確實有
      這樣回答，在現場時我有感覺有一刀戳向我肚子，我閃了
      一下，所以才戳到我腰部手機，手機也被戳壞了等語（原
      審卷一第21 1-215頁）明確。
  ２、核與目擊證人邱伯昌於95年12月22日7時警詢時證述：95
      年12月22日早上5時至時間，我在國民九街88號外面看到
      有二個人，一人拿球棒，一人拿開山刀亂砍乙○○身體，
      手拿球棒的男子砸破乙○○自小客貨車左側及後車窗玻璃
      ，乙○○被砍後左姆指斷掉、右手及右腳都有刀傷等語（
      警卷第35頁）相符。
  ３、被告丙○○亦分別自白如下：於95年12月22日12時50分警
      詢時供稱：我與丁○○都有喝酒，只要在半路上看到車子
      就攔車，被害人乙○○的車子剛好經過我們車子旁，我們
      就把車攔下來，並打開車門毆打乙○○，我是用電纜線戳
      他，丁○○是用開山刀砍他等語（警卷第13頁）。於同日
      晚上9時在偵查中供稱：我有打他腰及腿，丁○○有拿刀
      砍他等語（偵卷第9頁）。同日晚上11時在花蓮地院供陳
      ：我有拿電纜線打乙○○腰及腳等語（偵卷第21頁）。於
      96年1月18日原審訊問時供承：我有拿電纜條打乙○○，
      因為丁○○下車拿刀砸乙○○車子玻璃，再拿刀砍他時，
      我就下車拿電纜線戳打乙○○，我之所以打乙○○，是因
      為看到丁○○砍他，我就下車要幫丁○○，乙○○當時沒
      有還手。我不清楚丁○○拿刀子砍乙○○何部位，但是我
      是拿電纜線戳打乙○○腿部及腹部等語（原審卷一第18頁
      ）。
  ４、被告丁○○亦供承砍傷乙○○：於95年12月22日13時警詢
      時供稱：我有拿叢林刀砍人家，我向他的左邊身體砍去，
      砍了2刀等語（警卷第6頁）；於同日16時13分警詢時供稱
      ：我持美式叢林刀打乙○○，我和丙○○一起打，印象中
      我是砍到乙○○左肩附近等語（警卷第9-10頁）。同日晚
      上9時在偵查中供稱：我有拿刀砍人等語（偵卷第11頁）
      ；同日晚上11時在花蓮地院供陳：我有拿叢林刀砍乙○○
      等語（偵卷第20頁）。於96年1月18日原審訊問時供承：
      是我拿開山刀去砸乙○○車子玻璃，後來我有拿刀砍乙○○，當時我喝醉，不知道砍何部位，我在車上睡覺，看到
      丙○○與乙○○對打，我就拿開山刀砸乙○○車子，再拿
      刀子砍乙○○等語（原審卷一第15頁）。
  ５、被告丙○○、被告丁○○雖均辯稱看完卷宗後才知道為此
      行為云云，惟查，被告丙○○、丁○○於95年12月22 日
      自白時，僅有邱伯昌簡單的陳述，而乙○○則尚未製作筆
      錄，且彼二人所述被告丙○○所持兇器及砍打的部位，均
      與被告丙○○供承者不同；亦未如被告丁○○所述內容具
      體，被告二人辯稱是看完卷宗才知悉云云，為事後卸責之
      詞，尚難採信。
  ６、被害人乙○○受有右手大拇指外傷性截指、左前臂三處撕
      裂傷約3.5公分、7公分及6公分、左上臂二處撕裂傷約9公
      分及12公分、左胸廓撕裂傷約7.5公分、左背部二處撕裂
      傷約8公分及4公分等傷害，有財團法人佛教慈濟綜合醫院
      病情說明書、診斷證明書2紙、乙○○受傷及血跡、車牌
      號碼Ｕ9-593 3號汽車遭毀損照片共18幀（警卷第37頁、
      47-49頁、偵查卷第35頁、40-42頁、原審卷一第109頁）
      ；此外復有被害人乙○○遭刺毀之手機外殼一個扣案（附
      於原審卷一第237頁證物袋）及被告二人自承用以砍傷被
      害人之美製叢林刀1把、直徑約2.5公分粗之電纜線1條及
      高爾夫球桿1支扣案可佐。
（三）被告二人及其辯護人均辯稱無殺人犯意云云，惟查；
  １、扣案之美製叢林刀一支，全長59公分，刀刃46公分，刀柄
      13公分，係鋼鐵材質，質地堅硬，刀鋒銳利，刀背呈鋸齒
      狀亦屬銳利；電纜線一支，全長66公分，直徑約2.5公分
      圓柱體，塑膠材質中間包有電纜且有彈性；高爾夫球桿一
      支，全長100公分，鐵製品，質地堅硬等情，業經原審勘
      驗屬實，並製有勘驗筆錄在卷可稽（原審卷一第159頁）
      。檢察官於原審蒞庭時，亦當庭持叢林刀試砍塑膠刀鞘，
      可輕易砍出一道刀痕，表示該刀非常鋒利，亦有試砍筆錄
      可據（原審卷一第216頁）。而持上開器械，用力揮砍或
      戳擊人之身體足以致死；及人體頭部為要害所在，胸部及
      背部有心臟、肺臟等重要器官，頸部則有大動脈，如以利
      刃猛砍，或導致臟器破裂或大量失血，均有立即之生命危
      險，此為眾所周知之常識，被告丙○○及丁○○於犯案時
      均年滿24歲，前者高職肄業，後者則高中肄業，有年籍資
      料二紙在卷可參，有相當之常識，彼二人對造成死亡之結
      果，應有所預見及認識，無法諉為不知。
  ２、然被告丁○○竟仍持上開美製叢林刀正面朝告訴人甲○○
      頭部、頸部接續劈砍三刀，告訴人甲○○僅能本能舉手抵
      擋，其中一刀造成左手骨折，而在告訴人甲○○轉身逃跑
      時，被告丁○○又朝其背部揮砍數刀，被告丙○○亦持上
      開高爾夫球桿隨意揮擊告訴人甲○○，嗣被告二人見告訴
      人甲○○負傷逃跑仍不罷手，又駕車追逐，被告丙○○並
      下車持上開美製叢林刀欲自後方揮砍告訴人甲○○，致告
      訴人甲○○受有右側背部、左側後胸廓及左上肢多處撕裂
      傷、左肱骨骨折、左側氣胸等傷害，經送醫急救時，則因
      多處撕裂傷均深及內臟，並造成左肱骨骨折、左側氣胸，
      且呈現休克現象，有危及生命之虞等情，除據證人即告訴
      人甲○○證述歷歷外，並有上揭診斷證明書及財團法人佛
      教慈濟綜合醫院96年4月4日96慈醫文字第000770號函暨所
      附病歷資料附卷可參（原審卷一第108至第110頁）。則以
      告訴人甲○○舉手抵擋時竟造成左手骨折，又其受傷部位
      多分布在胸、背部位，其中尤以胸部之人體重要器官部位
      受創最為嚴重，並造成氣胸乙節，可見被告丁○○揮刀砍
      擊力道之猛，且於揮砍時毫不在意所砍部位是否將導致告
      訴人甲○○死亡結果，甚者，被告丙○○見到告訴人甲○○已血濺當場，仍不罷手，還驅車追逐並下車持刀欲自後
      方揮砍，顯見被告二人殺意甚堅，縱使渠等所為將導致告
      訴人甲○○死亡亦在所不惜，彼二人對甲○○顯有殺人之
      不確定故意至明，絕非僅以傷害為足。
  ３、又被告丁○○持刀快速胡亂砍殺坐於車內之告訴人乙○○
      9刀，另有一刀甚刺向告訴人乙○○腹部，而告訴人乙○○僅能本能舉手抵擋及側身閃避，被告丙○○亦持上開電
      纜線戳打告訴人乙○○胸部及手部數下，致告訴人乙○○
      受有右手大拇指外傷性截指、左前臂三處撕裂傷約3.5公
      分、7公分及6公分、左上臂二處撕裂傷約9公分及12公分
      、左胸廓撕裂傷約7.5公分、左背部二處撕裂傷約8公分及
      4公分之傷勢，經送醫急救時，因遭砍九刀，已有失血情
      形，至刺向腹部該刀因告訴人乙○○閃避而戳刺到其配戴
      腰際之手機等情，除據證人即告訴人乙○○證述綦詳外，
      並有上揭診斷證明書及財團法人佛教慈濟綜合醫院96年4
      月4日96慈醫文字第000770號函暨所附病歷資料在卷及遭
      刺裂之手機外殼一個扣案可憑，則以告訴人乙○○坐立於
      車內之狹小空間內，本無逃脫之可能，被告丁○○站立車
      外持刀向車內胡亂快速揮砍，其應可預見所砍部位乃告訴
      人乙○○之頭部、頸部、胸部及腹部，均極易導致告訴人
      乙○○死亡，其仍執意為之，快速亂刀砍殺，且從告訴人
      乙○○之右手大拇指遭砍斷，遭砍九刀傷口均長，顯見被
      告丁○○下手既猛且狠，而被告丙○○見告訴人乙○○遭
      砍已血濺斑斑，仍不罷手，反持上開電纜線戳打告訴人乙○○胸部及手部數下，益見被告二人殺意甚堅，縱使渠等
      所為將導致告訴人乙○○死亡亦在所不惜，彼二人對乙○○亦有殺人之不確定故意甚明，非僅止於傷害犯意而已。
      至告訴人乙○○所呈傷勢雖多在手臂，然此乃因告訴人乙○○本能舉手抵擋或側身閃避得宜及緊抓排檔拒絕下車之
      結果，尚非可因此而反推被告二人僅具傷害故意，辯護人
      上揭辯護之旨，亦非有據。
（四）被告丙○○之辯護人又辯稱，丙○○與被告丁○○無犯意
      聯絡云云：
      惟按共同實施犯罪行為，在合同意思範圍內，相互利用他
      人之行為，以達其犯罪之目的，原不必每一階段均參與，
      祇須分擔犯罪行為之一部，即應對於全部所發生之結果共
      同負責。而共同正犯之意思聯絡，不限於事前有所協議，
      於行為當時，基於相互之認識，以共同犯罪之意思參與者
      ，亦無礙於共同正犯之成立，此有最高法院94年度台上字
      第5480號判決意旨可資參照。證人即共同被告丁○○於本
      院前審審理中固證稱其持刀攻擊被害人甲○○、乙○○二
      人，並未與丙○○討論等語（本院上訴審卷第122頁）。
      然被告丁○○持叢林刀砍殺被害人甲○○時，被告丙○○
      或亦持高爾夫球桿揮擊，或於被害人甲○○逃離時亦持叢
      林刀由後追逐；另被告丁○○持叢林刀砍殺被害人乙○○
      時，被告丙○○亦持電纜線戳打乙○○等情，均已認定如
      上，是縱被告二人就砍殺被害人時事前未曾協議，但於行
      為當時，顯對於互相之行為有所認識，並均以共同殺人之
      不確定故意參與殺人之行為，要無置疑，是依上開最高法
      院判決意旨，被告丙○○與被告丁○○所為自無礙於共同
      正犯之成立。被告丙○○辯稱伊未與被告丁○○有犯意聯
      絡云云，亦無足取。
（五）被告二人又均辯稱，當時喝醉酒，神智不清，欠缺違法性
      認識云云：
  １、經查，被告二人於95年12月22日6時45分被拘提至警局時
      ，被告丙○○酒精之測定值固達0.92MG/L，丁○○亦有
      0.6MG/L，有酒精測試單及臺灣花蓮地方法院檢察署檢察
      官96年偵字第125號聲請簡易判決處刑書在卷可稽（警卷
      第40頁，本院卷第120頁），然是否達心智缺陷致不能或
      欠缺辨識行為違法或違法辨識能力顯著降低者，仍須視被
      告行為時之精神狀態而定，非謂一有喝酒即屬之。
  ２、次查，被告二人喝酒後，第一件行為是毆打林建成，當時
      是由被告丙○○駕車，因為按喇叭關係，被告丁○○說要
      攔車，丙○○知道要打人等語，亦經被告丙○○供承在卷
      （偵卷第25頁），而林建成遭被告二人毆打後乘隙脫逃，
      然被告丙○○仍不罷手，以時速50公里，開車追逐林建成
      ，林建成彎進小巷，丙○○亦猛追彎進小巷，及其追逐路
      線從花蓮市○○○街右轉至國民三街，再折還回國興二街
      至國民五街等情，業經林建成於原審證述及被告丙○○追
      逐圖附卷可查（原審卷二第58頁、警卷第39頁）。嗣被告
      丙○○因找不到林建成，約10分鐘後再持刀砍傷甲○○，
      已如前述，當時被告丙○○開車很穩，不會東闖西撞，煞
      車也很穩等情，沒有神智不清等語，並經甲○○於偵查中
      及原審證稱屬實（偵卷第64頁、原審卷二第65頁）。被告
      丙○○酒後仍知悉是因按喇叭關係而出手打林建成，並可
      以時速50公里以上速度，穿梭於大街小巷中尋人，而不會
      東闖西撞，可見其當時意識清楚，並無神智不清之情。又
      被告丁○○於本院前審證述「我聽被害人乙○○說是我先
      下手，被害人講的不對，是乙○○與丙○○互毆我才下車
      的」時，被告丙○○竟答稱「被害人講的才對，丁○○講
      的不對」等語（本院上訴審卷第127頁），被告丙○○既
      能分辯乙○○或丁○○何人所述正確時，可見其在毆打乙○○時神智清醒，否則如何分辨？嗣10分鐘後約6時許，
      被告丙○○接獲張維玲電話，而駕車至後車站某間便利商
      店接張維玲回家，亦經張維玲於警詢中指明（警卷第31頁
      ），途經四維高中時，被告丁○○下車毆打劉淑卿，當時
      只有被告丁○○毆打劉女，被告丙○○沒有毆打，亦經被
      告丙○○於警詢中供明（警卷第17頁），被告丙○○於戳
      打乙○○後，尚可開車接張維玲，亦知悉是丁○○毆打劉
      女等情，均足認被告丙○○當日雖有喝酒，然從第1件毆
      打林建成起至第4件丁○○毆打劉淑卿止，其神智是清醒
      ，並無心智缺陷之情時，所辯因喝酒而意識不清，無殺人
      犯意云云，殊難採信。被告丙○○雖又提出其於財團法人
      臺灣基督教門諾會醫院身心醫學科就診之病歷（原審卷0
      000-000頁），欲證明其案發時乃心智欠缺之人，然觀之
      該病歷資料僅記載其前因事業、感情不順，已有打人慾望
      及失眠情形，經醫生建議要多做運動，該病歷並未對其做
      精神方面之鑑定，自不足據為被告丙○○案發時乃心智欠
      缺人之證明，況被告丙○○既早已知悉有上開病症，即應
      更加謹言慎行才是，欲以此合理化其犯行，實屬無稽。
  ３、另由被告丁○○供承「我當時走在路上，林建成騎機車撞
      過來，我問林建成這樣騎車很危險，林建成向我說幾句髒
      話後，我們就打起來」、「在四維路與女友張維玲吵架後
      ，對劉淑卿揮打一拳」等語（警卷第5、7頁），及甲○○
      上開證稱「我準備要離開時，被告丁○○就拿一把刀到我
      面前說我很臭屁」、乙○○上開所證：被告丁○○駕車斜
      插擋住我的車，繼之敲破玻璃及毆打我，毆打前尚叫囂「
      我就是丁○○，你要怎樣」，毆打後說「好了走了」等語
      以觀，被告丁○○酒後尚知道教訓林建成不可騎車撞人以
      免危險，並罵甲○○「臭屁」，亦可開車並準確斜插擋住
      乙○○，毆打前尚可報名以恐他人不知，砍了乙○○九刀
      後，知道喊停，之後還可以與女友吵架等情，足見被告丁○○從毆打林建成開始至與女友吵架止，神智清醒，並無
      意識不清之情，所辯當時神智不清，為卸責之詞，難以採
      信。雖然甲○○於原審證稱「（你受傷跑的速度超過丁○○？）被告丁○○有喝酒，像神智不清那種」（原審卷二
      第64頁），亦僅止於丁○○追甲○○，跑步的狀態而已，
      難謂其當時心智缺陷，不足為被告丁○○有利之認定。
  ４、被告二人行為時並無心智缺陷已如前述，故辯護人雖主張
      將渠二人之酒測值送行政院醫事鑑定委員會以鑑定彼二人
      當時之精神狀態云云，然查，每人對酒精之反應，視其個
      人體質、生活習慣是否常飲酒、對酒精的耐受力及分解能
      力而有不同，尚難以酒測值推論行為時之精神狀態，縱然
      被告行為當時已陷於心智缺陷狀態，然彼二人既常常喝酒
      及常常喝醉（本院卷第138頁），被告丙○○甚至一星期
      喝4天，每次一瓶VSOP，亦有財團法人臺灣基督教門諾會
      醫院身心醫學科診察紀錄之記載可證（原審卷一第186頁
      ），卻不知警惕，如因此而自已處於酒醉狀態，亦屬自己
      過失或故意喝酒所招致，依刑法第19條第3項之規定，並
      無刑法第19條第1、2項不罰或減刑之適用，是辯護人此項
      鑑定之聲請，並無意義及必要，應予駁回。
（六）綜上所述，被告二人上開辯解，均屬事後卸責之詞，均無
      可採。其二人殺人未遂之犯行，事證明確，堪以認定。
三、論罪之理由：
（一）核被告二人就事實欄一、二所載砍殺被害人甲○○、乙○○未遂之行為，均係犯刑法第271條第2項、第1項之殺人
      未遂罪，且均併依刑法第25條第2項規定減輕其刑。
（二）另被告二人分別各揮砍告訴人甲○○、乙○○數刀，皆分
      別係於密切接近之時間及地點實施，侵害法益相同，各行
      為應不具獨立性，且係出於同一殺人之間接故意而為，依
      一般社會觀念，應視為數個舉動之接續施行，合為包括之
      一行為予以評價，而各均屬接續犯。
（三）被告二人就上開犯行有犯意聯絡，並或被告二人或推由被
      告丁○○下手實施犯罪，均為共同正犯。且被告二人所犯
      上開二次殺人未遂各罪，均犯意各別，應分論併罰。
（四）爰審酌被告二人因酒後稍有不快，即無故悍然出手並持兇
      器隨機砍殺路人，顯見品行惡劣，並嚴重破壞社會治安，
      暨行兇手法、行兇持續時間、事後僅和告訴人甲○○達成
      和解，有和解書二紙在卷可稽，及被告二人犯罪後坦承部
      分犯行之態度等一切情狀，就渠等所犯殺人未遂二罪，就
      被告丙○○部分各量處有期徒刑6年6月及7年6月；就被告
      丁○○部分各量處有期徒刑7年及8年。
（五）扣案之美製叢林刀一把、電纜線一條及高爾夫球桿一支，
      被告二人均否認為其等所有，復無證據證明確係被告二人
      所有，亦非違禁物，爰不沒收之諭知。
四、撤銷改判理由：
（一）被告二人於警詢及檢察官偵查時均已辯稱：於案發前一天
      晚上喝到當天上午4時許，差不多喝1瓶以上之VSOP（軒尼
      士），完全酒醉，不清楚案發當時之情形等語，則被告二
      人酒醉是否達刑法第19條第1、2項之程度？是否屬其等自
      行因故意或過失招致之原因自由行為？原判決未予說明，
      有判決不備理由之違法。
（二）原判決理由欄雖認被告二人是以不確定之故意殺害被害人
      ，惟於事實欄均記載「均明知高爾夫球桿與美製叢林刀，
      或質地堅硬或刀刃鋒利，…仍分持上開器械，砍殺甲○○
      、乙○○」，似係對於構成犯罪之事實，明知並有意使其
      發生之殺人直接故意，而非間接故意，有事實之記載與理
      由之說明，不相適合之違誤。被告上訴否認犯行，固無理
      由，惟原判決既有可議，自應撤銷改判。
據上論斷，應依刑事訴訟法第369條第1項前段、第364條、第299
條第1項前段，刑法第28條、第271條第2項、第1項、第25條第2
項、第51條第5款，判決如主文。
本案經檢察官戊○○到庭執行職務
中    華    民    國    97    年    7     月    31    日
                       審判長法  官  何方興
                             法  官  王紋瑩
                             法  官  林鳳珠
以上正本證明與原本無異。
如不服本判決，應於判決送達後10日內，向本院提出上訴狀。其
未敘述理由者，並應於提出上訴狀後10日內本院補提理由狀（均
須附繕本）。
                             書記官  陳有信
中    華    民    國    97    年    7     月    31    日
附錄    本判決論罪科刑法條：
刑法第271條
殺人者，處死刑、無期徒刑或 10 年以上有期徒刑。
前項之未遂犯罰之。


司法院資訊處製作；財團法人民間司法改革基金會備份。
